【裁判字號】    97,訴,1086
【裁判日期】    970822
【裁判案由】    毒品危害防制條例
【裁判全文】
臺灣臺北地方法院刑事判決        97年度訴字第1086、1105號
公  訴  人  臺灣臺北地方法院檢察署檢察官
被      告  甲○○
上列被告因違反毒品危害防制條例案件，經檢察官提起公訴（97
年度毒偵字第1328號、第1606號），被告於準備程式進行中就被
訴事實均為有罪之陳述，經本院合議庭裁定改行簡式審判程序，
本院合併審理後判決如下：
    主  文
甲○○施用第一級毒品，累犯，處有期徒刑拾月，扣案含有海洛
因殘渣之分裝器參支均沒收銷燬之；又施用第一級毒品，累犯，
處有期徒刑拾月。應執行有期徒刑壹年肆月，扣案含有海洛因殘
渣之分裝器參支均沒收銷燬之。
    事  實
一、甲○○前因施用毒品案件，經臺灣士林地方法院於民國90年
    7 月25日裁定送觀察、勒戒後，認有繼續施用毒品之傾向，
    經該院以90年度聲戒字第205 號，裁定令入戒治處所施以強
    制戒治，已於91年2 月27日停止戒治釋放出所（於91年8 月
    22日戒治期滿），並由臺灣士林地方法院檢察署檢察官以91
    年度戒毒偵字第91號為不起訴處分確定；復於94年間因施用
    毒品案件，經本院以94年度訴字第1619號判處有期徒刑1 年
    1 月確定，甫於96年8 月15日縮刑期滿執行完畢。詎其仍不
    知悔改，竟分別基於施用第一級毒品海洛因之犯意，於97年
    3 月28日、同年3 月30日上午之某時許，在臺北市中正區○
    ○○路68號3 樓之居住處，以針筒注射之方式，各施用第一
    級毒品海洛因1 次。嗣於97年3 月28日下午3 時許，在臺北
    市○○○路○段114 號前因行跡可疑為警盤查後，經帶同警
    方在前揭住處扣得留有海洛因殘渣之分裝器3 支；復於同年
    3 月30日中午12時30分許，甲○○因不明原因路倒後，經被
    送往臺北市立聯合醫院中興院區就醫，為警採尿送驗後查覺
    上情。
二、案經臺北市政府警察局松山分局、萬華分局分別報請臺灣臺
    北地方法院檢察署檢察官偵查起訴。
    理  由
一、本件被告甲○○所犯之罪，其法定刑均非死刑、無期徒刑或
    最輕本刑有期徒刑3 年以上之罪，亦非高等法院管轄第一審
    案件，被告於本院審理中就被訴事實為有罪之陳述，經告知
    被告簡式審判程式之旨，並聽取檢察官及被告之意見後，本
    院合議庭裁定進行簡式審判程序，合先敘明。
二、上揭犯罪事實，業據被告於本院審理時均坦承不諱，且被告
    2 次經警採集之尿液檢體，經送台灣尖端先進生技醫藥股份
    有限公司檢驗結果，均呈嗎啡陽性反應，此有該公司出具之
    濫用藥物檢驗報告2 份附卷可憑，又扣案之分裝器3 支，經
    本院經送驗結果均呈現海洛因陽性反應，此有台灣檢驗科技
    股份有限公司之濫用藥物檢驗報告1 紙在卷可佐，足認被告
    之任意性自白核與事實相符。本件事證明確，被告前揭施用
    海洛因之犯行，均堪認定。
三、按毒品危害防制條例於92年7 月9 日修正公佈，自93年1 月
    9 日施行，其中第20條、第23條將施用毒品之刑事處遇程式
    區分為「初犯」、「5 年內再犯」、「5 年後再犯」。依其
    立法理由之說明：「初犯」，經觀察、勒戒或強制戒治，應
    為不起訴處分或不付審理之裁定；經觀察、勒戒或強制戒治
    執行完畢釋放後，「5 年內再犯」者，因其再犯率甚高，原
    實施之觀察、勒戒及強制戒治既已無法收其實效，爰依法追
    訴或裁定交付審理。至於經觀察、勒戒或強制戒治執行完畢
    釋放，「5 年後再犯」者，前所實施之觀察、勒戒或強制戒
    治已足以遮斷其施用毒品之毒癮，為期自新及協助其斷除毒
    癮，仍用「初犯」規定，先經觀察、勒戒或強制戒治之程式
    。從而，依修正後之規定，祇於「初犯」及「5 年後再犯」
    2 種情形，有其追訴條件之限制，即須於初犯經觀察、勒戒
    或強制戒治釋放後，5 年內均無施用毒品之行為，始能認其
    前所實施之觀察、勒戒或強制戒治已足遮斷毒癮，而得於5
    年後再犯時，再予適用初犯之規定，重行觀察、勒戒等程式
    。倘5 年內已經再犯，被依法追訴處罰，縱其第3 次（或第
    3 次以上）施用毒品之時間在初犯釋放5 年以後，即與「5
    年後再犯」之情形有別，且因已於「5 年內再犯」，顯見其
    再犯率甚高，原實施觀察、勒戒或強制戒治，已無法收其實
    效，自無再經觀察、勒戒及強制戒治之必要，應由檢察官逕
    行起訴（最高法院95年第7 次刑事庭會議決議參照）。本件
    被告前因施用毒品案件，經臺灣士林地方法院裁定送觀察、
    勒戒後，認有繼續施用毒品傾向，復經該院以90年度聲戒字
    第205 號裁定令入戒治處所施以強制戒治，已於91年2 月27
    日停止戒治釋放出所（於91年8 月22日戒治期滿），又於5
    年內即94年間因施用毒品案件，經本院以94年度訴字第1619
    號判處有期徒刑1 年1 月確定，並已於96年8 月15日縮刑期
    滿執行完畢之事實，有臺灣高等法院被告前案紀錄表在卷可
    按，其在上揭強制戒治執行完畢釋放後5 年內，既已再犯施
    用毒品之罪，並經檢察官依法追訴處罰，揆諸前揭說明，其
    本次犯行即與毒品危害防制條例第20條第3 項所稱之「5 年
    後再犯」有別，是檢察官依法追訴，於法並無不合，本院自
    應依法論科。
四、按海洛因係毒品危害防制條例第2 條第2 項第1 款所定之第
    一級毒品，不得非法持有、使用。故核被告上開所為，均係
    犯毒品危害防制條例第10條第1 項之施用第一級毒品罪。被
    告持有第一級毒品之低度行為，應為其施用之高度行為所吸
    收，均不另論罪。又被告先後2 次施用第一級毒品之犯行，
    犯意各別，且非於密切接近之時間為之，自應予分論併罰。
    再被告因施用毒品案件，經本院以94年度訴字第1619號判處
    有期徒刑1 年1 月確定，已於96年8 月15日縮刑期滿執行完
    畢之事實，有臺灣高等法院被告前案紀錄表在卷可按，其受
    徒刑之執行完畢後，5 年內故意再犯本件有期徒刑以上之罪
    ，均為累犯，應依刑法第47條第1 項之規定，各加重其刑。
    爰審酌施用毒品足以戕害身心健康，滋生其他犯罪，惡化社
    會治安，被告前有多次施用毒品前科，經強制戒治及判刑入
    監執行後，猶不知戒絕毒癮，仍再度施用毒品，顯見其戒毒
    之意志薄弱，自制力不佳，惟念及被告施用毒品主要係戕害
    自己之身心健康，及其犯後已坦認犯行之態度，暨其素行、
    教育程度、生活狀況等一切情狀，分別量處如主文所示之刑
    ，並定其應執行之刑。又扣案之分裝器3 支，經本院經送驗
    結果均呈現海洛因陽性反應，已如前述，顯見均殘留有第一
    級毒品海洛因成分（殘渣因量微無法磅秤），客觀上難以析
    離，自屬違禁物，均應依毒品危害防制條例第18條第1 項前
    段規定予以沒收銷燬之。
據上論斷，應依刑事訴訟法第273 條之1 第1 項、第299 條第1
項前段，毒品危害防制條例第10條第1 項、第18條第1 項前段，
刑法第11條前段、第47條第1 項、第51條第5款，判決如主文。
本案經檢察官王育珍到庭執行職務。
中    華    民    國    97    年    8     月    22    日
                  刑事第十六庭  法  官  吳俊龍
以上正本證明與原本無異。
如不服本判決，應於判決送達後10日內，向本院提出上訴狀。
                                書記官  高菁菁
中    華    民    國    97    年    8     月    22    日
附錄本案論罪科刑法條：
毒品危害防制條例第十條
施用第一級毒品者，處六月以上五年以下有期徒刑。
施用第二級毒品者，處三年以下有期徒刑。


司法院資訊處製作；財團法人民間司法改革基金會備份。
